臺灣高等法院民事判決　　　　　　　　 99年度上易字第971號
上　訴　人　邱月松
訴訟代理人　魏翠亭律師
複 代理 人　洪坤宏律師
訴訟代理人　陳恩民律師
視同上訴人　台灣中油股份有限公司
法定代理人　朱少華
訴訟代理人　黎煥仁
　　　　　　鍾錦興
視同上訴人　李世豐
視同上訴人　李永昌
視同上訴人　李文泰
視同上訴人　李文鑫
上　四　人
訴訟代理人　李圳山
視同上訴人　邱東枅
被 上訴 人　曾進發
訴訟代理人　李樂濟律師
上列當事人間請求確認通行權存在事件，上訴人對於中華民國
99年8月20日臺灣新竹地方法院99年度訴字第21號第一審判決提
起上訴，本院於100年3月15日言詞辯論終結，判決如下：
    主      文
上訴駁回。
第二審訴訟費用由被上訴人負擔。
    事實及理由
一按「共有物之分割，於共有人全體有法律上之利害關係，須共
  有人全體始得為之，故請求分割共有物之訴，屬於民事訴訟法
  第五十六條第一項所稱訴訟標的，對於共同訴訟之各人必須合
  一確定者，共同訴訟人甲對於第二審判決提起上訴，係為有利
  益於共同訴訟人乙之行為，依同條項第一款之規定，其效力及
  於共同訴訟人乙，自應列共同訴訟人乙亦為上訴人」，已據最
  高法院42年台上字第318號著有判例。本件原審共同被告邱月
  松對於原判決提起上訴，係為有利於共同訴訟人即其餘原審共
  同被告之行為，揆諸上開判例，應列同造之其餘原審共同被告
　台灣中油股份有限公司（下稱中油公司）、李世豐、李永昌、
　李文泰、李文鑫（下稱李世豐等4人）、邱東枅為視同上訴人
  。另視同上訴人邱東枅經合法通知，未於言詞辯論期日到場，
  核無民事訴訟法第386條所列各款情形，應准被上訴人之聲請
  ，由其一造辯論而為判決。
二被上訴人起訴主張：伊所有坐落新竹縣竹東鎮○○段（以下
  各地號土地均係同段）224地號土地（下稱系爭土地），為特
  定農業區甲種建築用地，與公路無直接連接；雖曾經由新竹縣
  竹東地政事務所（下稱竹東地政所）97年9月25日複丈成果圖
  2/3所示現況道路（下稱現況道路）通行至230地號土地上之竹
  48線既有道路。惟系爭土地欲達合法建築之通常使用目的，依
  法須私設長度大於20公尺，寬度至少5公尺之通路。伊為達建
  築目的，自有通行周圍地損害最少之處所、方法之必要，即依
  序必通行如附圖(一)所示伊所有221之1、221地號、視同上訴人
  李世豐等4人所有207地號、視同上訴人中油公司所有206地號
  、上訴人所有226地號、中油公司所有227地號、邱東枅所有22
  0地號等土地，始能對外連接經指定建築線之230地號土地上之
  現有巷道，俾合法申請建築許可。系爭土地雖非絕對不通公路
  ，惟現況道路部分路段因中油公司興建之圍牆，致路寬僅約3
  公尺，伊無法據以指定建築線俾申請核發建造執照，系爭土地
  若未能為通常之建築使用，無異為喪失經濟價值之袋地，仍有
  確認就上訴人所有上開各土地有道路通行權存在之必要。爰依
  民法第787條第1項、第788條之規定，求為確認被上訴人對中
  油公司所有227地號編號A部分面積11.54平方公尺、編號B部分
  面積6.63平方公尺、206地號編號D部分面積96.51平方公尺；
  對邱月松所有226地號編號C部分面積310.04平方公尺；對李世
  豐等4人共有207地號編號E部分面積約215.89平方公尺；對邱
  東枅所有220地號編號H部分面積1.29平方公尺，如附圖(一)所示
  編號土地有5公尺寬之道路通行權存在之判決。
  中油公司則以：被上訴人主張欲通行之路徑非適宜之聯絡，蓋
  其所有之系爭土地及221、221-1地號土地均較207地號土地更
  接近220地號土地。被上訴人提出之道路無償永久使用協議書
  （下稱系爭協議書），效力不及於伊，縱認該協議書已生債權
  效力，惟對當時206地號土地所有人無拘束力，對受讓人更不
  具效力，伊無知悉或可得而知系爭協議書存在之可能性。伊於
  92年間買受206地號土地施作擋土牆時已內縮3公尺，且事前與
  相鄰207、226地號土地所有人協議在案，足認伊行使206地號
  土地所有權已兼顧相鄰關係，無違法或不當之情事存在。被上
  訴人主張建築基地以私設通道連接建築線長度超過20公尺以上
  寬度即須5米云云，不合事理云云，資為抗辯。
  上訴人邱月松以：伊所有226地號土地與207、206地號土地毗
  鄰，因農業耕作需要並為方便出入，經各地主於87年6月3日簽
  訂系爭協議書。系爭協議書簽定時，乙方邱武雄非206地號土
  地之地主，無權簽訂系爭協議書，該協議書應為無效。伊不同
  意被上訴人為建築之用而通行伊所有226地號土地云云，資為
  抗辯。
  李世豐等4人除援用邱月松之答辯外，另補稱：伊向邱東羅購
  得207地號，買受時附有系爭協議書，邱東羅並表示系爭協議
  書有效，不須重新簽訂。伊等願維持現狀供被上訴人通行，不
  得再增加伊等之負擔等語，資為抗辯。
  邱東枅則以：系爭土地得藉由現況道路與公路相通，非袋地。
  被上訴人之前手邱東羅曾提起原審91年度竹東簡字第13號、91
  年度簡上字第55號訴訟（下稱相關前案），請求伊將破壞之路
  面回復原狀，業經判決確定，嗣邱東羅於強制執行程序中與伊
  和解，由伊給付邱東羅新臺幣15萬元，雙方拋棄其餘請求，且
  不得再為請求或主張。邱東羅嗣將系爭土地出售與被上訴人，
  其再主張通行伊所有220地號土地如附圖(一)所示H部分土地，伊
  無所適從，況伊與系爭協議書無任何關係，無義務提供土地供
  被上訴人通行。其主張建築房屋須留設5公尺寬之私設道路，
  惟位於230地號上之既有道路之寬度最窄處未達5公尺，又訴外
  人邱金龍申請於新竹縣竹東鎮○○○段62地號土地（特定農業
  區甲種建築用地）興建房舍時，房屋所臨新竹縣竹東鎮○○路
  652巷之路寬僅約3.4公尺，被上訴人所稱須私設5公尺之道路
  始得興建房屋云云，並不可採云云，資為抗辯。
三原審確認被上訴人對中油公司所有227地號如附圖(一)編號A所示
  面積11.54平方公尺、編號B所示面積6.63平方公尺、206地號
  如附圖(一)編號D所示面積96.51平方公尺；對邱月松所有226地
  號如附圖(一)編號C所示面積310.04平方公尺；對李世豐等4人共
  有207地號如附圖(一)編號E部分面積215.89平方公尺；對邱東
  所有220地號如附圖(一)編號H所示面積1.29平方公尺土地，有道
  路通行權存在。上訴人邱月松提起上訴，其效力及於其餘原審
  共同被告，邱月松、中油公司聲明：
  (一)原判決不利於上訴人部分廢棄。
  (二)上開廢棄部分，被上訴人在第一審之訴駁回。
  李世豐等4人聲明：請依法判決，但不願負擔訴訟費用。
  邱東枅受合法通知，未於言詞辯論期日到場，亦未提出任何書
  狀。
  被上訴人則聲明：上訴駁回。
四被上訴人主張前揭事實，提出調解不成立證明書、系爭土地及
  221、207、206、226地號土地登記謄本暨地籍圖、現場照片、
  建築線指定申請圖、系爭協議書及附圖等件為證（原審卷(一)第
  9-23頁）。兩造不爭執之事項：
  (一)被上訴人所有系爭土地為特定農業區甲種建築用地，目前依
    原審卷(一)第151頁之複丈成果圖所示之級配道路對外通行，
    惟該級配道路現況有部分路寬不及5公尺，無法符合建築技
    術規則第2條所定與建築線連接之私設通路之寬度規範，致
    系爭土地無法指定建築線。
  (二)被上訴人與李世豐等4人之前手邱東羅，於87年6月3日與226
    地號土地所有人邱月松、訴外人邱武雄訂立系爭協議書，嗣
    參與協議人於簽約後一年多在206、207、226、221、221-1
    地號土地上開設路寬6公尺之級配道路。
  (三)中油公司於92年間買受206地號土地，於92年12月23日邀集
    相鄰地主邱東羅、邱月松協議，將206地號原本作為級配道
    路使用之土地，自地界線退縮3公尺，並興築圍牆，而為級
    配道路之現況。
  (四)207地號土地之前所有人即訴外人邱東羅，曾因邱東枅破壞
    220地號土地上之柏油路面，請求回復原狀，經原審91年度
    竹東簡字第13號、91年度簡上字第55號獲勝訴判決，並於該
    訴訟中主張207地號土地所有人得通行220地號土地。
　(五)被上訴人於96年間向訴外人邱東羅買受系爭土地時，上開級
    配道路已與現況相同。
五邱月松與邱東羅、邱武雄於87年6月3日訂定系爭協議書，約定
  邱東羅就207地號、邱武雄就206地號、邱月松就226地號土地
  各留設路寬6公尺之道路，供206、207、224、225、226等地號
  土地永久無償通行使用，有系爭協議書附卷可稽（原審卷(一)第
  22-23頁）。被上訴人據系爭協議書第3條所載，認協議書之效
  力及於「受讓人、繼受人、合法繼承人、法定代理人、管理人
  等」，進而主張中油公司應受協議書之拘束，准許被上訴人通
  行云云，為中油公司所否認，並以前詞置辯。按「不動產物權
  ，依法律行為而取得、設定、喪失及變更者，非經登記不生效
  力」，民法第758條定有明文。系爭協議書之約定，無產生物
  權取得、喪失、變更之效力，立約人復未持往辦理相關物權登
  記，無由認系爭協議書具有物權效力。系爭協議書既係邱東羅
  、邱武雄及邱月松意思表示合致之約定，且嗣後邱東羅並依協
  議所載意旨，施作6公尺寬之級配道路完竣，應認系爭協議書
  僅於各該簽訂協議書之人間具有債權效力。中油公司、李世豐
  等4人均非系爭協議書之契約當事人，依債之相對性原則，應
  認中油公司及李世豐等4人均不受系爭協議書之拘束，被上訴
  人上開主張尚無可採。
六被上訴人主張系爭土地之現況與公路無適當聯絡之袋地，為使
  系爭土地能發揮建築之通常效用，應得通行周圍土地以至公路
  一節，為上訴人所否認。
  (一)按「土地因與公路無適宜之聯絡，致不能為通常使用時，除
    因土地所有人之任意行為所生者外，土地所有人得通行周圍
    地以至公路」，民法第787條第1項定有明文。另「民法第七
    百八十七條第一項所謂土地與公路無適宜之聯絡，致不能為
    通常之使用，其情形不以土地絕對不通公路為限，即土地雖
    非絕對不通公路，因其通行困難以致不能為通常之使用時，
    亦應許其通行周圍地以至公路」，已據最高法院53年台上字
    第2996號著為判例。又「民法第七百八十七條第一項所謂土
    地與公路無適宜之聯絡，致不能為通常使用之情形，並不以
    土地絕對不通公路為限，即雖有道路可通至公路，但其聯絡
    並不適宜，致不能為通常使用之情形者，亦包括在內。祗須
    土地與公路無適宜之連絡，致不能為通常使用，而被通行之
    土地，又為損害最少之處所，即應認土地所有人有通行之權
    利，至其前此有無通行他人所有土地，在所不問」、「袋地
    通行權，非以袋地與公路有聯絡為已足，尚須使其能為通常
    之使用。而是否為通常使用所必要，除須斟酌土地之位置、
    地勢及面積外，尚應考量其用途。故袋地為建地時，倘准許
    通行之土地，不敷袋地建築之基本要求，自不能謂已使袋地
    能為通常之使用」（最高法院84年度台上字第1479號、87年
    度台上字第2247號判決要旨參照）。
  (二)查系爭土地之地目為「建」、使用分區為「特定農業區」、
    使用地類別為「甲種建築用地」，有系爭土地登記謄本在卷
    可參（原審卷(一)第10頁），位於由級配土石鋪成之現況道路
    之底端，並未直接面臨公路，若經由私設之現況道路則可接
    位於同段230地號上之竹48號縣道，並連接快速道路。而系
    爭土地之現況為空地，邱月松所有226地號、李世豐等4人共
    有207地號土地，除部分供作道路使用外，其餘部分則作為
    農業用地，於原審至現場履行勘驗時為休耕狀態；又206、
    227地號土地，除206地號土地有部分作為現況道路使用，另
    227地號土地提供部分土地作為竹48縣道轉進現況道路之轉
    彎處外，餘均為中油公司興築圍牆，供作配氣站使用；220
    地號土地為農業用地，原審至現場履行勘驗時如附圖(一)所示
    H部分，放置紐澤西護欄，未供耕作使用等情，有地籍圖、
    現場照片、衛星照片在卷足稽（原審卷(一)第17-20、51、120
    、164-168之1頁），並經原審分別於97年9月25日、98年4月
    16日、99年5月5日、同年月27日至現場履行勘驗製有筆錄可
    參（原審卷(一)第125-127頁、卷(二)第28-30、164-165、179-
    180頁），且經竹東地政所製作複丈成果圖存卷可稽。顯然
    系爭土地及周邊土地除中油公司之配氣站外，目前無其他建
    物，尚未高度開發利用，且系爭土地須透過現況道路，始得
    與公路接壤，應認屬與公路無適宜聯絡之袋地。
  (三)復按「鄰地通行權之功能在解決與公路無適宜聯絡袋地之通
    行問題，不在解決袋地之建築問題，固不能僅以建築法或建
    築技術上之規定為酌定通行事項之基礎，但通行鄰地之目的
    既在使袋地得為通常之使用，是於袋地為建地時，即須將其
    建築需要列入考量；若准許通行之土地，不足敷袋地建築之
    基本需求，尚不能謂已使為建地之袋地為通常之使用」（最
    高法院85年台上字第3141號判決要旨參照）。系爭土地目前
    須經現況道路始得與同段230地號上之公路相接，而現況道
    路最窄處僅有3.25公尺，有竹東地政所97年9月25日之複丈
    成果圖2/3附卷足考（原審卷(一)第151頁，按該圖B部分寬僅
    3.25公尺）。依新竹縣建築管理自治條例（下稱竹縣建管條
    例）第8條第2項、第9條第3款分別規定「建築基地以私設通
    路連接建築線者，除另有規定外，均應檢附該私設通路之土
    地權利證明文件……」」、「建築基地與建築線接連部分之
    最小寬度，規定如下……三、以私設通路連接建築線者，不
    得小於建築技術規則所定私設通路之最小寬度」，再依建築
    技術規則建築設計施工編第2條「基地應與建築線相連接，
    其連接部份之最小長度應在二公尺以上。基地內私設通路之
    寬度不得小於左列標準：一、長度未滿十公尺者為二公尺。
    二、長度在十公尺以上未滿二十公尺者為三公尺。三、長度
    大於二十公尺為五公尺……」之規定（原審卷(一)第178頁）
    ，系爭土地如欲達建築之通常效用，須以私設通路連接建築
    線，而該私設通路之長度已逾20公尺，故私設通路之路寬應
    達5公尺，始能供建築之用，若依現況道路之現有狀況，確
    實無法使系爭土地為建地之通常使用。系爭土地既未能與公
    路有適宜連聯絡，於考慮其通行之道路時，自應一併考慮其
    建築所須基本要求，始能發揮袋地之效用。
七被上訴人請求通行如附圖(一)所示A-H土地，為上訴人所否認。
  (一)按「前項情形，有通行權人應於通行必要之範圍內，擇其周
    圍地損害最少之處所及方法為之；對於通行地因此所受之損
    害，並應支付償金」，民法第787條第2項已有明定。而考量
    通行之必要範圍並選擇周圍地損害最少之處所及方法，本即
    為利益衡量，應依實際情形，考量通行與否之利弊得失，以
    決定通行道路是否確為周圍地損害最少之處所及方法。查被
    上訴人請求通行之道路，絕大部分已有現況道路存在，若不
    許被上訴人通行依現況道路修正後之如附圖(一)所示方案，在
    邱月松與訴外人邱東羅、邱武雄所簽訂系爭協議書無拘束後
    手效力之情形下，一旦土地所有人收回原先供作現況道路之
    土地作為他用，將使被上訴人所有之系爭土地及221、221之
    1地號土地、李世豐等4人所有207地號土地形成無路可供進
    出之袋地，回復至無系爭協議書時之狀況，對兩造土地所處
    區域之發展，將有不利之影響。反之，若依被上訴人請求之
    通行道路，非但被上訴人所有之系爭土地得以發揮建地之通
    常效用，李世豐等4人及邱月松日後倘欲建築農舍、建物等
    ，均無庸另行解決通路及建築線之問題，必能促進該區域之
    繁榮興盛。另邱月松所有226地號土地現況已提供268.44平
    方公尺作為道路之用，有竹東地政所97年9月25日複丈之土
    地複丈成果圖2/3上載226地號土地上已有A部分268.44平方
    公尺之道路在卷可憑（原審卷(一)第151頁）。
  (二)雖被上訴人主張之通行方案，邱月松須提供226地號土地達
    310.04平方公尺之土地，較目前之268.44平方公尺多出41.6
    平方公尺，惟此部分應由被上訴人以償金填補邱月松之損害
    ，尚不得即認被上訴人主張之方案非周圍地損害最少之處所
    及方法。另邱月松辯稱若依被上訴人主張之方案供被上訴人
    通行，226地號土地將有不方整之情形，對所有人不利云云
    。惟依附圖(一)可知，邱月松所有226地號土地與224-1、220
    地號土地接壤處，本即非端正之矩形，自不因226地號土地
    提供如附圖(一)所示C部分土地而大幅破壞該土地之地形，亦
    不致影響226地號土地之使用狀況，邱月松上開辯解尚無可
    採。此外，中油公司及李世豐等4人均表示得提供現況道路
    供通行（原審卷(二)第210頁背面），李世豐等4人且於本院陳
    稱：「同意一審的判決結果」等語（本院卷第92頁正面）。
    再被上訴人主張通行之方案，係沿中油公司圍牆實施測量，
    對於中油公司本無影響，且對李世豐等4人共有207地號土地
    主張通行之面積，較現況道路使用207地號土地之面積為小
    ，對李世豐等4人並無不利。另對邱東枅而言，僅提供如附
    圖(一)所示H部分之土地1.29平方公尺，然220地號土地面積為
    2600.67平方公尺，有土地登記謄本附卷足考（原審卷(二)第
    166頁），應認幾無影響，且邱東枅無庸再提供220地號土地
    其餘部分供通行使用（詳後述），對其亦無不利，顯然被上
    訴人所提通行方案係對周圍地損害最小之處所及方法。
  (三)中油公司、邱月松、邱東枅固均主張被上訴人應通行原審卷
    (二)第42頁複丈成果圖所示經221-1、220、218地號土地之道
    路以通公路，該路始屬通行周圍地損害最少之處所及方法云
    云。惟該道路於原審履行勘驗時長滿雜草，通行困難，幾已
    無法辨識有道路存在，且寬度最窄處僅2.83公尺，最寬處亦
    僅為3.96公尺，不敷袋地建築基本需求，自難認係適合之通
    行道路。另邱東枅認其已提供上開220地號土地供原審卷(二)
    第42頁複丈成果圖所示道路使用，且該道路為既成道路，被
    上訴人應通行該路，不得另事主張；又其已與被上訴人前手
    邱東羅協議和解，約明和解後不得再為任何主張，其無義務
    再提供220地號如附圖(一)所示H部分土地供原告通行云云為辯
    。惟原審卷(二)第42頁複丈成果圖所示經221-1、220、218地
    號土地之道路現況為雜草叢生，久無行人、車輛通行，幾已
    無法辨認道路之存在，有如前述，已經原審至現場履行勘驗
    屬實（原審卷(二)第165頁）。依竹縣建管條例第4條有關現有
    巷道之定義觀之，上開道路之現況並不符既成巷道之要件。
    如上開道路曾經新竹縣政府核為既成巷道，邱東枅亦得向道
    路主管機關請求廢止而無庸再行提供該部分達125.43平方公
    尺之土地供他人通行。另原審91年度竹東簡字第13號、91年
    度簡上字第55號邱東枅、邱東羅間確定判決所示道路，已因
    時空之變換而不復得供通行。且「判決之既判力，係僅關於
    為確定判決之事實審言詞辯論終結時之狀態而生，故在確定
    判決事實審言詞辦論終結後所後生之事實，並不受其既判力
    之拘束」，業經最高法院39年台上字第214號著為判例，上
    開確定判決所示道路，已因時空變換而不復得供通行，且上
    開確定判決之當事人、訴訟標的、聲明均與被上訴人無涉，
    被上訴人自不受該確定判決之拘束。邱東枅辯稱被上訴人應
    受前案之拘束，僅得通行該案道路，不得另行主張通行如附
    圖(一)所示H部分土地之主張，即非有據。
八上訴人邱月松於本院另辯稱被上訴人應通行被上訴人所有221-
  1地號、邱東枅所有220地號、訴外人陳木標所有218地號土地
  ，詳如附圖(二)所示云云，中油公司亦為同樣辯解。然經本院囑
  託竹東地政所測量邱月松、中油公司所稱之通行方案繪製之土
  地複丈成果圖即附圖(二)，該通行範圍，扣除被上訴人所有221-
  1地號土地部分，尚須通行邱東枅所有220地號土地如附圖(二)編
  號B部分125.43平方公尺、編號D部分78.48平方公尺、訴外人
  陳木標所有218地號土地如附圖(二)編號C部分14.26平方公尺，
  合計218.17平方公尺（125.43+14.26+78.48＝218.17)，即使
  扣除220地號土地3米寬道路編號B部分，亦有92.74平方公尺（
  218.17-125.43＝92.74），相較附圖(一)通行邱月松所有226地
  號土地扣除現況道路部分僅增加41.6平方公尺，有如上述，則
  邱月松、中油公司辯稱之前開通行方案所增加面積更達數倍以
  上，自非屬於周圍地損害最少之處所及方法。另邱月松、中油
  公司之通行方案之道路，經原審至現場履行勘驗時，該道路現
  況為雜草叢生，久無人車通行，幾已無法辯識道路之存在等情
  ，均如上述。邱月松雖於本院於99年12月8日至現場履行勘驗
  前割除雜草等，呈現原舊通路，惟附圖(二)之通路仍非連接被上
  訴人之指示建築線以通公路，苟如附圖(二)之通行方案，系爭土
  地仍無法達建築目的，是竹東地政所99年12月8日複丈之土地
  複丈成果圖即附圖(二)仍難作為有利於上訴人邱月松、視同上訴
  人中油公司認定之依據，其等上開辯解均無可取。
九綜上所述，被上訴人依民法第787條第1項、第788條之規定，
  請求確認被上訴人對中油公司所有227地號編號A部分面積11.5
  4平方公尺、編號B部分面積6.63平方公尺、206地號編號D部分
  面積96.51平方公尺；對邱月松所有226地號編號C部分面積310
  .04平方公尺；對李世豐等4人共有207地號編號E部分面積約21
  5.89平方公尺；對邱東枅所有220地號編號H部分面積1.29平方
  公尺，如附圖(一)所示編號土地有5公尺寬之道路通行權存在，
  於法有據，應予准許。原審為上訴人、視同上訴人敗訴之判決
  ，核無不合。上訴意旨指摘原判決不當，求予廢棄改判，為無
  理由，應予駁回。
十按「因下列行為所生之費用，法院得酌量情形，命勝訴之當事
  人負擔其全部或一部……二、敗訴人之行為，按當時之訴訟程
  度，為伸張或防衛權利所必要者」，民事訴訟法第81條第2款
  定有明文。被上訴人欲通行上訴人、視同上訴人等人所有之土
  地，上訴人、視同上訴人等人為防衛其財產權而不同意被上訴
  人之請求，所為訴訟行為應在防衛其權利所必要之範圍內，若
  令提供土地讓被上訴人通行之上訴人、視同上訴人，再行負擔
  訴訟費用，恐非事理所平，援依上開規定，命勝訴之被上訴人
  負擔訴訟費用。另本件因事證已臻明確，兩造其餘攻擊、防禦
  方法及所為之立證，經審酌後認與判決之結果不生若何影響，
  無庸再逐一予以論列。又如附圖(一)所示編號E部分之面積，經
  竹東地政所測量確定面積為215.89平方公尺，則原判決主文關
  於「……如附圖編號E部分面積約二一五點八九平方公尺……
  」之記載中之「約」即屬贅文，應由原審依法裁定更正，均合
  併敘明。
據上論結，本件上訴為無理由，依民事訴訟法第449條第1項、第
81條第2款、第463條、第385條第1項前段判決如主文。
中　　華　　民　　國　 100　　年　　3 　　月　　29　　日
　　　　　　　　  　民事第十八庭
                        審判長法　官   湯美玉
　　　　　　　　  　　　      法　官   丁蓓蓓
　　　　　　　  　　　　      法　官   李慈惠
正本係照原本作成。
上訴人與視同上訴人合併上訴之上訴金額逾150萬元者，則如不
服本判決，應於收受送達後20日內向本院提出上訴書狀，其未表
明上訴理由者，應於提出上訴後20日內向本院補提理由書狀（均
須按他造當事人之人數附繕本）上訴時應提出委任律師或具有律
師資格之人之委任狀；委任有律師資格者，另應附具律師資格證
書及釋明委任人與受任人有民事訴訟法第466條之1第1項但書或
第2項（詳附註）所定關係之釋明文書影本。如委任律師提起上
訴者，應一併繳納上訴審裁判費。
中　　華　　民　　國　 100　　年　　3 　　月　　29　　日
　　　　　　　　　    　　　　書記官   洪雪娥
附註：
民事訴訟法第466條之1（第1項、第2項）：
對於第二審判決上訴，上訴人應委任律師為訴訟代理人。但上訴
人或其他法定代理人具有律師資格者，不在此限。
上訴人之配偶、三親等內之血親、二親等內之姻親，或上訴人為
法人、中央或地方機關時，其所屬專任人員具有律師資格並經法
院認為適當者，亦得為第三審訴訟代理人。
